【裁判字號】    97,訴,2080
【裁判日期】    970620
【裁判案由】    過失致死
【裁判全文】
臺灣板橋地方法院刑事判決              97年度訴字第2080號
公  訴  人  臺灣板橋地方法院檢察署檢察官
被      告  甲○○
上列被告因過失致死案件，經檢察官提起公訴（九十七年度偵字
第一一○五○號），於被告為有罪之陳述後，本院合議庭裁定由
受命法官獨任依簡式審判程序審理，茲判決如下：
    主  文
甲○○從事業務之人，因業務上之過失致人於死，處有期徒刑陸
月，如易科罰金，以新臺幣壹仟元折算壹日。
    事  實
一、甲○○以從事承包建物裝修、裝潢工作為業，係從事業務之
    人。其於民國九十六年十二月間，承攬汪怡和位於臺北縣板
    橋市○○路○段二七○巷六六號三樓之房屋裝潢工程，再將
    上開其所承攬工程中之水電工程發包予乙○○承攬施工。甲
    ○○明知事業單位以其事業之全部或一部分交付承攬時，應
    於事前告知該承攬人有關其事業工作環境、危害因素暨勞工
    安全衛生法及有關安全衛生規定應採取之措施，且以工具機
    吊運物料時，安裝前須核對並確認設計資料及強度計算書，
    並於使用時實施重點檢查，確認捲揚裝置安裝部位之強度，
    是否符合捲揚裝置之性能需求，確認安裝之結合元件是否結
    合良好，其強度是否合乎需求，以確保安全之必要性，而依
    當時情形又非不能注意，然於九十六年十二月二十九日十時
    二十五分許，乙○○在上址三樓工地以甲○○所設置之捲揚
    機吊運物料時，因甲○○未能依上開規定告知及採行必要安
    全措施，致不諳捲揚機操作之乙○○未能確實將之妥為固定
    而鬆脫，使捲揚機於操作過程中翻轉掉落，乙○○乃遭該捲
    揚機之三角底座鋼棒撞擊而隨之墜落地面，經送醫急救然仍
    不治死亡。
二、案經臺灣板橋地方法院檢察署檢察官偵查提起公訴。
    理  由
一、犯罪事實之認定：
  (一)訊之被告甲○○對於上揭過失致人於死之事實，業為自白不
    諱在卷，並有工程合約書乙份、現場相片三十三幀與行政院
    勞工委員會北區勞動檢查所函暨報告書乙份在卷可資佐證，
    堪認被告上開自白應與事實相符。又被害人乙○○墜樓後，
    因胸部挫傷導致氣血胸而死亡，此經臺灣板橋地方法院檢察
    署檢察官督同法醫師相驗屬實，並製有相驗筆錄、相驗屍體
    證明書、驗斷書、被害人相驗照片及亞東醫院病歷資料存卷
    可考。
  (二)按「事業單位以其事業之全部或一部分交付承攬時，應於事
    前告知該承攬人有關其事業工作環境、危害因素暨本法及有
    關安全衛生規定應採取之措施。承攬人就其承攬之全部或一
    部分交付再承攬時，承攬人亦應依前項規定告知再承攬人。
    」，勞工安全衛生法第十七條定有明文；又「雇主對左列事
    項應有符合標準之必要安全衛生設備：一、防止機械、器具
    、設備等引起之危害。‧‧‧五、防止有墜落、崩塌等之虞
    之作業場所引起之危害。」、「前二項必要之設備及措施等
    標準，由中央主管機關定之。」、「雇主對於第五條第一項
    之設備及作業，應訂定自動檢查計畫實施自動檢查。」、「
    前二項勞工安全衛生組織、人員、管理及自動檢查之辦法，
    由中央主管機關定之。」，同法第五條第一項、第三項、第
    十四條第一項、第二項分別規定甚明。次按「雇主使勞工以
    捲揚機等吊運物料時，應依下列規定辦理：一、安裝前須核
    對並確認設計資料及強度計算書。」、「雇主對捲揚裝置於
    開始使用、拆卸、改裝或修理時，應依下列規定實施重點檢
    查：一、確認捲揚裝置安裝部位之強度，是否符合捲揚裝置
    之性能需求。二、確認安裝之結合元件是否結合良好，其強
    度是否合乎需求。三、其他保持性能之必要事項。」，勞工
    安全衛生設施規則第一百五十五條第一款及勞工安全衛生組
    織管理及自動檢查辦法亦分別定有明文可循，被告轉包工程
    予乙○○時自應盡上開注意義務。而依當時狀況，被告應無
    不能注意之情事，乃逕為使被害人為捲揚機之操作，而未為
    上述之告知及採行必要之安全確保措施，致不諳捲揚機操作
    之被害人未能確實將之妥為固定而鬆脫，使捲揚機於操作過
    程中翻轉掉落，被害人遭該捲揚機之三角底座鋼棒撞擊而隨
    之墜落地面，並因此造成被害人死亡之結果，足認被告就本
    件被害人之死亡結果為有過失，並具有相當因果關係。
  (三)綜上所述，本件事證明確，被告如事實欄所載之犯罪事實已
    堪認定，應予依法論科。
二、論罪科刑之法律適用：
  (一)核被告甲○○其所為，係犯刑法第二百七十六條第二項之業
    務過失致人於死。又被告雖違反勞工安全衛生法第五條第一
    項之規定並致生被害人死亡之結果，然因其與被害人間係屬
    承攬關係，被害人於本件並不具勞工身分，所生死亡結果核
    與勞工安全衛生法第二條第四項所定之「職業災害」限於因
    勞工身分所致者有間，自無適用同法第三十一條第一項之規
    定處罰之餘地，附此敘明。
  (二)爰審酌被告有正當職業，素行非劣，教育程度為國民中學畢
    業（參警詢筆錄教育程度欄），其本件疏懈之程度非微，並
    造成之被害人死亡之結果，惟在偵審中尚能坦認犯行，並與
    被害人家屬成立民事上和解，此經被害人配偶丙○○到庭陳
    明無訛，並有臺北縣板橋市調解委員會九十七年度民調字第
    五五號調解筆錄及支票影本在卷可稽，犯罪後態度尚非不佳
    等一切情狀，量處如主文所示之刑並諭知易科罰金之折算標
    準，以資儆懲。
據上論結，應依刑事訴訟法第二百七十三條之一第一項、第二百
九十九條第一項前段，刑法第二百七十六條二項、第四十一條第
一項前段，刑法施行法第一條之一第一項、第二項前段，判決如
主文。
本案經檢察官陳伯均到庭執行職務。
中    華    民    國    97    年    6     月    20    日
                      刑事第十庭  法  官  楊博欽
以上正本證明與原本無異
如不服本判決應於送達後十日內向本院提出上訴狀
                                  書記官  李慈容
中    華    民    國    97    年    2     月    20    日
附錄本案論罪科刑法條全文：
中華民國刑法第二百七十六條
  因過失致人於死者，處二年以下有期徒刑、拘役或二千元以下
  罰金。
  從事業務之人，因業務上之過失犯前項之罪者，處五年以下有
  期徒刑或拘役，得併科三千元以下罰金。


司法院資訊處製作；財團法人民間司法改革基金會備份。
